【裁判字號】    94,抗,6
【裁判日期】    950110
【裁判案由】    選任臨時管理人
【裁判全文】
臺灣宜蘭地方法院民事裁定                 94年度抗字第6號
抗  告  人  甲○○
上列抗告人因財政部台灣省國稅局羅東稽徵所與大陞汽車貨運股
份有限公司間選任臨時管理人事件，對於中華民國94年8月17日
本院94年度司字第8號所為裁定提起抗告，本院裁定如下：
     主      文
抗告駁回。
抗告程序費用由抗告人負擔。
     理      由
一、原聲請人財政部台灣省國稅局羅東稽徵所之聲請意旨略以：
    大陞汽車貨運股份有限公司（以下簡稱大陞公司）之原董事
    長陳坤燦，因遭鈞院判決其與甲○○間之股權買賣關係不存
    在，並由經濟部撤銷其董事長及董事之變更登記，且經濟部
    限大陞公司應於民國93年 4月22日前辦理改選董事、監察人
    暨推選董事長，然該公司屆期並未辦理，故於88年2月23 日
    該公司原選任之董事羅意涵、陳劉阿秀，及監察人陳如瀛等
    人已當然解任，且致公司董事會無法召開行使職權，為使大
    陞公司所欠稅款合法送達，爰依公司法第208條之1之規定，
    聲請選任大陞公司之臨時管理人等語。
二、按股份有限公司之董事會不為或不能行使職權，致公司有受
    損害之虞時，法院因利害關係人或檢察官之聲請，得選任 1
    人以上之臨時管理人，代行董事長及董事會之職權，但不得
    為不利於公司之行為；另按法人之董事 1人、數人或全體不
    能或怠於行使職權，或對於法人之事務有自身利害關係，致
    法人有受損害之虞時，法院因主管機關、檢察官或利害關係
    人之聲請，得選任臨時董事代行其職權，但不得為不利於法
    人之行為，公司法第208條之1第1 項及修正後之非訟事件法
    第64條第 1項分別定有明文。是公司或法人臨時管理人之選
    任，係以保障公司或法人不因董事會不為或不能行使職權，
    抑或全部董事均無法行使職權而有遭受損害之虞所由設，其
    選任自應以公司或法人之最佳利益為考量。
三、本件原聲請人財政部台灣省國稅局羅東稽徵所主張之事實，
    業據其提出本院 92年度訴字第253號民事判決暨確定證明書
    、經濟部94年3月21日經授中字第09431808690號函、營業稅
    欠稅查詢情形表、大陞公司基本資料查詢表、公司章程、公
    司變更登記事項卡、歷屆股東名簿、營利事業變更登記查簽
    表等件為證。是依大陞公司現行之公司登記資料顯示，並無
    董事長，亦無董事、監察人之事實，堪予認定。則該稽徵所
    因無法送達公司營利事業所得稅繳款通知書，核屬利害關係
    人，其聲請本院選任大陞公司之臨時管理人，乃屬有據。從
    而本院審酌：
  (一)大陞公司原名北連汽車股份有限公司，於88年3月8日更名登
    記為大陞汽車貨運有限公司（見 94年司字第8號卷第10頁之
    函文）；又該公司於83年2月25日至88年3月23日間之股東係
    登記為甲○○、盧萬金、林坤福、莊幼珍、林麗雲、林陳素
    雲、徐中義等 7人，其中抗告人甲○○並擔任公司之董事長
    。嗣於88年 3月間，抗告人甲○○乃將大陞公司之全部股權
    以買賣方式移轉予第三人陳坤燦，大陞公司之股東即變更登
    記為陳坤燦（任董事長）、羅意涵、陳劉阿秀、陳如瀛、羅
    浤仁、羅惠玲、陳奎錞等 7人。迄至89年間陳坤燦再將大陞
    公司股權全部出售予第三人許燕芬，公司股東則在89年8 月
    24日又變更登記為許燕芬（任董事長）、吳其政、林祈財、
    林婉蓉、羅登梯、許娟娟、蔡順安等 7人之事實，已有原聲
    請人財政部台灣省國稅局羅東稽徵所提出之歷屆公司負責人
    、董事、監察人暨股東明細表、營利事業變更登記查簽表、
    股東名簿、個人戶籍資料查詢清單等資料可佐（參見前揭卷
    第57至85頁），應認實在。
  (二)然第三人許燕芬與前任董事長陳坤燦間就系爭公司股權所為
    之買賣，業經兩人於91年9月5日在本院91年度訴字第141 號
    確認買賣關係不存在事件中達成和解，雙方確認兩人間之股
    權轉讓契約已於90年 6月13日解除，許燕芬並將大陞公司之
    股權辦理回復登記予陳坤燦、羅意涵、陳劉阿秀、陳如瀛、
    羅浤仁、羅惠玲、陳奎錞等 7人之事實，業據本院調閱91年
    度訴字第 141號卷宗，核閱無誤。惟第三人陳坤燦嗣後亦已
    對其前手即抗告人甲○○提起確認買賣關係不存在等事件，
    且經本院於 92年12月18日以92年訴字第253號判決陳坤燦與
    甲○○間之股權買賣不存在，抗告人甲○○並應將公司全部
    股權回復登記，該判決於 93年1月21日確定乙節，亦有民事
    判決書及確定證明書可證（參上述卷宗第9、11至16頁）。
    從而經濟部即依據本院前揭 92年訴字第253號民事判決，認
    定陳坤燦並非大陞公司之股東，其前被選任為大陞公司董事
    、董事長顯有瑕疵，而撤銷前臺灣省政府建設廳88年3月8日
    88建三字第135393號函所准陳坤燦為董事及董事長之部份登
    記；且因該公司遭撤銷董事、董事長登記產生缺額，原董事
    羅意涵、陳劉阿秀，暨監察人陳如瀛等人因任期屆滿，復未
    於主管機關所定之期限內改選，已全部當然解任等節，亦有
    經濟部94年3月21日經授中字第09431808690號函、93年 3月
    23日經授中字第09331835400號函、94年7月25日經授中字第
     09432494500號函各一紙，及公司基本資料查詢表、公司變
    更登記事項卡暨董事、監察人名單等件足稽（前開卷第4、5
    、6、8、35、36、37頁）。
  (三)是依據上述大陞公司董事長、董事、監察人及股東之更迭狀
    況，抗告人甲○○自83年2月25日至88年3月23日止曾擔任該
    公司之董事長，期間長達 5年之久，自當熟悉公司業務。再
    依本院 92年度訴字第253號確認買賣關係不存在事件之判決
    內容，抗告人甲○○應將原出售予陳坤燦之公司股權辦理回
    復登記，故其仍擁有大陞公司之股權甚明，且此事實不因抗
    告人有無辦理股權回復登記而受有影響。至抗告人甲○○雖
    稱：公司所登記之股東均僅為人頭，實際之股東應視「合股
    經營北連汽車貨運股份有限公司契約書」、「買賣讓渡契約
    書」所載內容等語（見94年度司字第 8號卷第51至55頁），
    然不論係依其所提出之「合股經營北連汽車貨運股份有限公
    司契約書」或「買賣讓渡契約書」，抗告人甲○○確屬大陞
    公司之股東之一，顯無疑問，此有兩份文書內均記載甲○○
    為契約當事人之事實即足證明。甚且，大陞公司於90年 3月
    22日遭查獲者，乃該公司在83年5月至87年8月期間短漏報銷
    售額之事實，此有宜蘭縣稅捐稽徵處90年 6月26日九十宜稅
    法機字第174號函暨處分書為憑（前述卷宗第 89、90頁），
    故大陞公司涉嫌短漏報銷售額之期間，均在抗告人甲○○為
    董事長之任期內，由此亦可推認甲○○對於公司當時之業務
    、銷售額以及稅款申報等事宜，因最清楚且具決策權，故如
    由其擔任大陞公司之臨時管理人，即可於收受稅款稽徵之通
    知後，對於欠稅事實清楚表示意見或為妥適之補救措施，進
    而避免公司蒙受日後課徵滯納金或罰鍰之不利益，衡情當無
    為不利於該公司行為之理。
  (四)且查，依據前揭 92年度訴字第253號確定判決，第三人陳坤
    燦已非大陞公司之股東，至於原登記為大陞公司董事或監察
    人之羅意涵、陳劉阿秀、陳如瀛等人亦因任期屆滿當然解任
    ，非屬公司之董事或監察人一節，則已於前述，況渠等三人
    現時是否仍具有股東之身分，固因未能取得大陞公司之股東
    名冊致無從查明，惟經參酌第三人陳坤燦前係自抗告人甲○
    ○處取得大陞公司之全部股權，又為實際出資之人，羅意涵
    、陳劉阿秀、陳如瀛等 3人則僅因陳坤燦之指定而登記為公
    司之董事、監察人或股東，實際上並無出資乙情，已據陳坤
    燦、陳奎錞到庭陳述在卷（上述卷宗第52頁）；另本院92年
    度訴字第 253號確認買賣關係不存在事件，亦係判決抗告人
    甲○○應將大陞公司「所有股權數」辦理回復登記，顯見羅
    意涵、陳劉阿秀、陳如瀛等人是否已因本院前述判決，而失
    其股東身份，實非無疑。故第三人陳坤燦或羅意涵、陳劉阿
    秀、陳如瀛等人與大陞公司間之利害關係程度，顯然不及於
    抗告人甲○○。
  (五)綜上所述，抗告人甲○○因與大陞公司關係最為密切，且具
    利害關係，復可認為其能以公司之最佳利益為考量來行使職
    務，揆諸前開說明，由其擔任大陞公司臨時管理人應最適當
    。本院94年度司字第 7號原裁定選任甲○○為大陞公司之臨
    時管理人，核無違誤，抗告人猶指摘不當，即無理由，自應
    予駁回。
四、據上論結，本件抗告為無理由，爰裁定如主文。
中    華    民    國    95    年    1     月    10    日
                  臺灣宜蘭地方法院民事庭
                      審判長法  官  楊麗秋
                            法  官  張軒豪
                            法  官  邱景芬
正本與原本無異。
如不服本裁定，僅得於收受本裁定正本送達後10日內，以適用法
規顯有錯誤為理由，向本院提出再抗告狀（須附繕本一份及繳納
再抗告裁判費新台幣 1,000元），經本院許可後紿可再抗告，前
項許可以原裁定所涉及之法律見解具有原則上重要性者為限。
中    華    民    國    95    年    1     月    16    日
                            書記官  莊怡麗


司法院資訊處製作；財團法人民間司法改革基金會備份。
